【裁判字號】    90,訴,37
【裁判日期】    900706
【裁判案由】    違反槍砲彈藥刀械管制條例
【裁判全文】
臺灣花蓮地方法院刑事判決                              九十年度訴字第三七號
    公  訴  人  臺灣花蓮地方法院檢察署檢察官
    被      告  丁○○
    指定辯護人  本院公設辯護人甲○
右列被告因違反槍砲彈藥刀械管制條例案件，經檢察官提起公訴（八十九年度偵字第
三六一五號)，本院判決如左：
    主  文
丁○○未經許可，持有可發射子彈具有殺傷力之改造玩具手槍，處有期徒刑壹年拾月
，併科罰金新台幣玖萬元；罰金如易服勞役，以新台幣玖佰元即銀元參佰元折算壹日
。
扣案之改造玩具手槍壹把（含彈匣壹個，槍枝管制編號0000000000號）沒
收。
    事  實
一、丁○○於民國（下同）八十九年十一月二十二日晚間，未經許可，持有不詳姓名
    成年男子所交付可發射子彈具殺傷力之改造玩具手槍乙把（含彈匣乙個，槍枝管
    制編號0000000000號）、六五式步槍子彈一顆，並將之藏放於其所有
    黑色滾綠條紋背包中。嗣於同日十九時許其攜帶上揭槍、彈前往花蓮縣吉安鄉○
    ○○街二０二巷二十號姚浩中住處欲找姚浩中時，因適逢員警持搜索票在姚浩中
    住處搜索，丁○○見狀一時緊張，致手持安非他命掉落地面（持有、施用毒品部
    分另案由檢察官偵辦），為警發覺，乃命其將背包打開，赫然發現丁○○未經許
    可無故持有上揭槍、彈而當場查獲，並扣得上開具殺傷力之改造玩具手槍乙把、
    六五式子彈一顆（嗣經送驗後業已拆解）。
二、案經花蓮縣警察局移送臺灣花蓮地方法院檢察署檢察官偵查起訴。
    理  由
一、右揭犯罪事實，雖被告於警訊、偵查時辯稱該槍彈係綽號「祥哥」之男子託其運
    送至姚浩中住處等語，惟經本院調查結果，被告丁○○並無法提供綽號「祥哥」
    者之真實姓名年籍以供查證，並經姚浩中堅詞否認，被告始於本院審理時坦白承
    認該槍、彈為其所持有，而上揭黑色滾綠條紋背包乃被告丁○○所有之事實，亦
    據證人丙○○、乙○○結證在卷，且有具殺傷力之改造玩具手槍乙把、六五式子
    彈一顆扣案可查，堪認被告確實未經許可持有上揭槍、彈無訛。另扣案槍枝（含
    彈匣乙個，槍枝管制編號0000000000號）係仿ＧＬＯＣＫ廠半自動手
    槍製造之金屬玩具手槍換裝土造金屬槍管改造而成，機械性能良好，認具殺傷力
    ；送鑑六五式步槍子彈一顆（經拆解），認係制式口徑七點六二ｍｍ步槍子彈，
    彈底標記為六０Ａ六一七‧六二，認具殺傷力，有內政部警政署刑事警察局八十
    九年十二月十三日刑鑑字第一九四四二九號鑑驗通知書乙紙附卷足憑。本件事證
    已臻明確，被告犯行洵堪認定，應予依法論科。
二、核被告丁○○所為，係犯槍砲彈藥刀械管制條例第十一條第四項未經許可持有具
    有殺傷力槍砲罪、第十二條第四項未經許可持有子彈罪。公訴人雖認被告係受綽
    號「祥哥」之男子託其運送上揭槍、彈至姚浩中住處，而應成立槍砲彈藥刀械管
    制條例第十一條第一項、第十二條第一項之運送具有殺傷力之槍砲、子彈罪等語
    ，惟經本院調查結果，被告丁○○並無法提供綽號「祥哥」者之真實姓名年籍以
    供查證，並經姚浩中堅詞否認，業如前述，則公訴人上揭所認尚有誤會，而運送
    具有殺傷力之槍砲、子彈罪與未經許可持有具有殺傷力之槍砲、子彈罪間僅犯罪
    階段程度不同，無庸適用刑事訴訟法第三百條變更檢察官所引適用法條，併此敘
    明。被告以一個持有行為同時持有前揭槍枝、子彈，屬一行為而觸犯上揭二罪名
    ，為想像競合犯，應從一重之未經許可持有具有殺傷力槍砲罪處斷。至槍砲彈藥
    刀械管制條例第十九條雖規定，犯該條例第十一條之罪者，應於刑之執行完畢或
    赦免後，令入勞動場所強制工作，其期間為三年，惟該規定業經司法院大法官會
    議於八十七年十二月十八日以釋字第四七一號解釋，認該規定不問對行為人有無
    預防矯治其社會危險性之必要，一律宣付強制工作三年，限制其中不具社會危險
    性之受處分人之身體、自由部分，其所採措施與所欲達成預防矯治之目的及所需
    程度，不合憲法第二十三條所定之比例原則，應自該解釋公布之日起不予適用，
    犯該條例第十九條第一項所列舉之罪，依個案情節符合比例原則部分，固應適用
    該條例宣告保安處分，至不符合部分，而應宣告保安處分者，則仍由法院斟酌刑
    法第九十條第一項規定之要件，依職權為之。經查被告僅偶犯本件即遭查獲，尚
    非有犯罪之習慣性或常業性，與保安處分中之強制工作，係在對矯治有犯罪習性
    之常業犯、習慣犯，或欠缺工作觀念，遊蕩或懶惰成習，使之學習一技之長及正
    確謀生觀念，俾其日後重返社會，從事正當工作者不同，且本院對其判處有期徒
    刑一年十月，已足對其儆懲，令其思過向善，而收刑罰之效，亦符合罪刑相當之
    原則，若再宣告強制工作三年，恐矯枉過正，反不利於其服刑後適應社會之狀況
    ，因此本院認本件尚無諭知被告強制工作之必要，併予敘明。爰審酌被告之素行
    、犯罪動機、目的、所用手段、所生危害，犯罪後之態度雖佳，惟其持有槍、彈
    之行為，嚴重影響社會治安，敗壞社會善良風氣等一切情狀，量處如主文所示之
    刑，並就併科罰金部分，諭知易服勞役之折算標準，以示儆懲。
三、扣案之改造玩具手槍乙把、彈匣乙個（應認係手槍之從物）、均係違禁物，爰併
    依法宣告沒收。又扣案之六五步槍子彈一顆業經拆解，僅剩彈殼、彈頭，已不屬
    於違禁物，亦非被告所有供犯罪所用之物，爰不另為沒收之諭知，併此說明。
據上論斷，應依刑事訴訟法第二百九十九條第一項前段，槍砲彈藥刀械管制條例第十
一條第四項、第十二條第四項，刑法第十一條前段、第五十五條、第四十二條第二項
、第三十八條第一項第一款，罰金罰鍰提高標準條例第二條，判決如主文。
本案經檢察官李子春到庭執行職務
中      華      民      國    九十      年      七      月      六      日
                              臺灣花蓮地方法院刑事庭
             法  官  林  國  泰
如對本判決不服，應於送達後十日內，向本院提出上訴狀。（應抄附繕本）
附錄本案論罪科刑法律條文：槍砲彈藥刀械管制條例第十一條第四項、第十二條第四
項
槍砲彈藥刀械管制條例第十一條第四項  未經許可，持有、寄藏或意圖販賣而陳列第
                                    一項所列槍枝者，處一年以上七年以下有期
                                    徒刑，併科新台幣七百萬元以下罰金。
                    第十二條第四項  未經許可，持有、寄藏或意圖販賣而陳列子
                                    彈者，處五年以下有期徒刑，併科新台幣三
                                    百萬元以下罰金。


司法院資訊處製作；財團法人民間司法改革基金會備份。
